臺灣臺南地方法院刑事判決　　　　　　　　　　　　　九十一年度訴字第八三二號
　　公　訴　人　臺灣臺南地方法院檢察署檢察官
　　被　　　告　乙○○
　　指定辯護人　本院公設辯護人　甲○○
右列被告因準強盜案件，經檢察官提起公訴（九十一年度偵字第七０八九號），本院
判決如左：
    主  文
乙○○竊盜，因防護贓物，當場施以強暴，處有期徒刑伍年肆月。
    事  實
一、乙○○係計程車司機，於民國九十一年七月五日下午六時許，在臺南縣永康市○○路七三二號前，駕駛車牌Ｐ三─一五八號營業用小客車，搭載乘客丁○○上車
    ，於同日下午六時二十分許，到達乘客丁○○之目的地臺南縣永康市○○路一一
    ○二巷十七弄一四六號前，丁○○乃自皮夾內取出新臺幣（下同）一百元給付七
    十元之車資，待乙○○找錢後丁○○即將皮夾置放在右後口袋處準備下車，詎乙○○因見丁○○皮夾內尚有千元紙鈔數紙，竟基於為自己不法所有之意圖，趁丁○○下車之際，假意攙扶，乘機竊得丁○○所有之皮夾一只（內有現金四千七百
    元及健保卡二張），而丁○○於下車後車門尚未關上之際，即發現其皮夾失竊，
    即手握住車門欲向乙○○取回皮夾，詎乙○○為防護贓物，竟悍然倒檔起步將車
    以急速後退再蛇行前進之強暴方式欲將丁○○甩脫，致丁○○遭拖行約七、八公
    尺後，不支倒地，丁○○因而受有右肘擦傷、右膝挫傷併擦傷之傷害（傷害部分
    ，未據告訴及起訴），適有路人丙○○見狀記下車號報警，而於同日晚間八時二
    十分許，為警循線在臺南市○○路○段三三九號前查獲，並扣得前開丁○○所失
    竊之皮夾一只（內尚有現金四千七百元及健保卡二張）。
二、案經丁○○訴請臺南縣警察局永康分局報告臺灣臺南地方法院檢察署檢察官偵查
    起訴。
    理  由
一、訊據被告乙○○固不否認有於右揭時、地，竊取被害人丁○○皮夾之事實，惟矢
    口否認有何準強盜犯行，辯稱：當時丁○○下車關上車門後，伊因緊張便加速駛
    離，並未聽見丁○○喊叫之聲音，亦不知丁○○拉著車門而遭拖行云云。惟查：
  (一)被告駕駛計程車搭載被害人到達目的地後，因見被害人皮夾中尚有千元鈔票數紙
    ，即趁被害人起身下車之際，假意攙扶被害人而竊取被害人置於右後口袋內皮夾
    （內含四千七百元及健保卡二張）等情，迭據被告於警訊及偵、審中坦承不諱（
    見臺南縣警察局永康九十一年七月六日永警刑字第０九一０００二三二三號卷第
    一頁背面、偵查卷第六頁、本院九十一年九月十九日訊問筆錄），並有贓物認領
    保管單一紙、現場與贓物相片四張附卷可稽，是此部份之事實堪以認定。雖被害
    人於警訊及本院調查時均指訴：伊到家要下車時，從皮夾拿錢給被告後，將皮夾
    放在右後口袋，伊要下車，被告伸手抓住伊右手，並從伊右邊口袋強行取走皮夾
    ，伊反抗而與被告拉扯，被告踢伊下車，伊扳住車門，被告即加速開走，造成伊
    遭拖行而受有右肘擦傷、右膝挫傷併擦傷之傷害云云，然證人即在場目擊之路人
    丙○○於本院調查時證稱：伊在臺南市○○路伊一０二巷離計程車約三十公尺的
    地方，看到車門打開，乘客面對計程車，雙手拉著計程車，被拖行，伊看見乘客
    遭拖行時有大聲喊叫，計程車就蛇行，乘客不久就摔倒了等語（見本院九十一年
    十月三日訊問筆錄），參以當時被告身繫安全帶駕駛計程車，被害人乘坐於其右
    側前座，且車子尚未熄火等情，此為被告所自承，並經被害人指訴明確，倘如被
    害人所述，則被告當時如何能同時抓住被害人之右手，搶奪被害人置於右後口袋
    之皮夾，再抬起腳踢被害人下車？況被害人若係坐於右前座，為被告踢下車，以
    被害人八十二歲之高齡，必跌出車外，則其又如何能迅及站立，面對計程車，伸
    手扳住計程車車門？是被害人前揭指述：被告在車內即強搶其皮夾，並將伊踢下
    車之情節，顯與經驗法則有悖，不足採信。
  (二)被告於警訊於偵查中均供承：被害人下車付車資時，因見皮夾內尚有千元大鈔，
    伊見被害人將皮夾放入右後褲袋，便趁被害人下車之際偷走被害人皮夾，被害人
    下車後即發現皮夾不見了，當時車門尚未關，被害人手還握住車門，伊一時緊張
    即倒車再加速逃離等語（見臺南縣警察局永康九十一年七月六日永警刑字第０九
    一０００二三二三號卷第二頁背面、偵查卷第十二頁），核與被害人丁○○所述
    扳著車門時遭拖行之情節相符，復經證人丙○○到庭證述明確，已如前述，並有
    薛明佳骨外科診所九十一年七月五日出具之診斷證明書一紙及被害人受傷之照片
    二張附卷可稽，足見被告倒檔啟動計程車之時車門並未關閉，被告明知被害人手
    握車門，仍加速駛離，致被害人遭拖行受傷等情，至為顯明。雖其於本院時翻異
    前詞辯稱：當時因車門已關上，故未聽到被害人喊叫，亦不知被害人拉住車門云
    云，顯係事後卸責之詞，委無足採。
  (三)綜上所述，被告自被害人右後口袋竊取被害人皮夾，將該皮夾及其內財物置於自
    己實力支配之下阻斷被害人之管領後，因當場為被害人發覺，被害人欲取回財物
    時，被告竟為防護贓物，不顧被害人仍扳住車門之危險，悍然加速蛇行逃離，致
    被害人遭拖行，不支倒地，而以此方式當場對被害人施強暴之犯行，事證已臻明
    確，堪以認定。
二、核被告竊盜，因防護贓物，而當場施以強暴，所為係犯刑法第三百二十九條之準
    強盜罪。爰審酌計程車乃係大眾交通之工具，被告身為職業計程車駕駛人，竟利
    用駕駛大眾運輸工具之機會，貪圖一己之私利，竊取乘客之財物，又不顧被害人
    年邁行動不便，仍將之拖行達七、八公尺之遠，造成被害人身體上、精神上之痛
    苦非輕，且嚴重危害社會治安，惟念及被告犯罪後深表悔悟，態度良好，且積極
    與被害人達成和解，賠償被害人所受損害，有和解書一紙在卷可參，被害人並當
    庭表示不願追究之意（見本院九十一年十月三日訊問筆錄）等一切情狀，量處如
    主文所示之刑。公訴人雖以被告身為計程車司機，對以八十高齡之告訴人為上開
    犯行，罔顧告訴人之生命財產安全，且對一般搭乘公共交通工具之民眾安全危害
    甚鉅，請求本院量處有期徒刑七年等語，然被告素行尚佳，僅因係一時貪念，致
    罹刑典，且其犯罪後深表悔悟，態度良好，積極與被害人達成和解，賠償被害人
    損害，已如前述，是本院認所宣告之刑已足以使被告之右揭犯行受相當之矯正，
    公訴人請求量處有期徒刑七年，稍嫌過重，附此敘明。
據上論斷，應依刑事訴訟法第二百九十九條第一項前段，刑法第三百二十九條、第三
百二十八條第一項，判決如主文。
本案經檢察官張婉寧到庭執行職務。
中    華    民    國      九十一    年      十一      月      二十      日
                                臺灣臺南地方法院刑事第六庭
                                    審判長法  官  陳欽賢
                                          法  官  陳志成
                                          法  官  林佩儒
右正本證明與原本無異。
如不服本判決，應於判決送達後十日內向本院提出上訴狀( 應附繕本 )。
                                          書記官  廖文靜
中    華    民    國      九十一    年       十二     月       三       日
附錄本案論罪科刑法條全文：
刑法第三百二十八條第一項：意圖為自己或第三人不法之所有，以強暴、脅迫、藥劑
                          、催眠術或他法，至使不能抗拒，而取他人之物或使其
                          交付者，為強盜罪，處五年以上有期徒刑。
刑法第三百二十九條：竊盜或搶奪，因防護贓物、脫免逮捕或湮滅罪證，而當場施以
                    強暴、脅迫者，以強盜論。
